【裁判字號】    99,簡上,46
【裁判日期】    990421
【裁判案由】    詐欺
【裁判全文】
臺灣基隆地方法院刑事判決              99年度簡上字第46號
上  訴  人  臺灣基隆地方法院檢察署檢察官
上  訴  人
即  被  告  丙○○
上列上訴人等因被告詐欺案件，不服本院基隆簡易庭98年度基簡
字第1642號，中華民國98年12月31日第一審簡易判決（聲請案號
：98年度偵字第5536號）提起上訴及移送併辦（99年度偵字第
380號），本院管轄之第二審合議庭判決如下：
    主  文
原判決撤銷。
丙○○幫助意圖為自己不法之所有，以詐術使人將本人之物交付
，處有期徒刑貳月，如易科罰金，以新臺幣壹仟元折算壹日。
    事  實
一、丙○○可預見提供金融帳戶予來路不明之人，可能幫助他人
    詐欺，仍基於幫助詐欺之不確定故意，於民國98年8月27日
    ，在臺北市松山火車站，將其開立於華南商業銀行七堵分行
    之帳戶（帳號：000000000000號）存摺、金融卡及密碼，交
    予姓名年籍不詳綽號「小安」之成年女子，任由「小安」所
    屬之詐欺集團使用。嗣該詐欺集團成員於98年8月28日，撥
    打乙○○之電話，向之詐稱其網路交易發生付款設定錯誤，
    導致將持續扣款，而要求其匯款至指定帳戶，致乙○○陷於
    錯誤，於同日晚上9時57分許，匯款新臺幣40,000元至丙○○之上開帳戶。另於98年8月29日，該詐欺集團成員利用網
    路向甲○○詐稱可以提供援交服務，後甲○○陷於錯誤，於
    同日匯出8,000元至丙○○之上開帳戶。嗣因乙○○、甲○○發覺受騙報警處理，為警循線查悉上情。
二、案經基隆市警察局第三分局、臺北市政府警察局信義分局報
    告臺灣基隆地方法院檢察署檢察官偵查起訴及移送併辦。
    理  由
一、訊據被告丙○○固坦承將其開立於華南商業銀行七堵分行之
    帳戶（帳號：000000000000號）存摺、金融卡及密碼，交付
    予「小安」之女子等節，惟矢口否認有幫助詐欺之犯行，辯
    稱：「當時是看報紙表示對方可以幫忙辦理貸款，因為缺錢
    ，才將存摺、金融卡及密碼交付予小安。」云云。然查：
  (一)告訴人乙○○、甲○○於上述時地因接獲詐騙集團成員來電
    而匯款上開金額至被告丙○○所有之前開帳戶乙節，業經告
    訴人乙○○、甲○○於警詢中指訴歷歷，並有被告之華南商
    業銀行存款往來明細表、華南商業銀行七堵分行98年9月11
    日華七字第098000291號函暨後附被告開戶基本資料內政部
    警政署反詐騙案件紀錄表、台北縣政府警察局海山分局埔墘
    派出所、臺北市政府警察局信義分局五分埔派出所受理詐騙
    帳戶通報警示簡便格式表、華南銀行自動櫃員機交易明細表
    等在卷可稽，足見告訴人乙○○、甲○○確因遭詐欺集團成
    員詐騙而匯款至被告何宗彥所有之上開帳戶以交付財物之情
    形。
  (二)被告雖辯稱係為辦理貸款始交付存摺、提款卡，並提供帳戶
    密碼等語，然其亦坦承「小安說他沒有手機，而就辦了SIM
    卡給小安使用，後來提到貨款的事，小安表示要替我存錢到
    存摺內，以便辦理貸款，但怕我會把存摺內的錢領走，所以
    要我的提款卡及密碼」等語，顯然其與「小安」之人素昧平
    生，竟冒然為其辦理手機SIM卡及交付帳戶存摺、提款卡、
    密碼等節，顯與常情相異：況且被告已有50歲，社會經驗豐
    富，豈有不知提款卡、密碼在他人手上，縱使貸款核發焉不
    會將錢領走？焉還會相信要提存摺、提款卡、密碼之貸款代
    辦公司就能申辦貸款，一般社會經驗即可知該代辦公司應有
    問題，是被告前開所辯，顯非可採。
  (三)按金融存款帳戶，係作為存戶個人財產保管之用，與存戶之
    存摺、提款卡及密碼相結合，其專屬性、私密性甚高，除非
    本人或與本人具密切之關係者，難認有何理由可自由流通使
    用該存摺、提款卡及密碼，而一般人亦均應有妥為保管存摺
    、提款卡及密碼，以防止被他人冒用之認識，縱有特殊情況
    偶有將存摺、提款卡及密碼交付他人之需，亦必深入瞭解其
    用途後再行提供使用，此為吾人日常生活經驗與事理；且觀
    諸現今社會上，詐騙者蒐購人頭帳戶，持以作為詐欺取財犯
    罪所得掩飾之用，常有所聞，交付帳戶予非親非故之人，受
    讓人可能係為從事詐欺犯罪，已屬人盡皆知之事。被告將其
    所有之上開華南銀行存摺、提款卡及密碼交付「小安」真實
    姓名年籍不詳之人，依卷內事證，雖無證據證明被告知悉詐
    騙被害人之犯罪集團成員如何犯罪，或被告與犯罪集團成員
    間有何共同正犯關係，惟被告既無從知悉且無法掌握帳戶是
    否遭人非法使用，則該等犯罪集團成員將被告提供之上開銀
    行帳戶供作提領不法詐騙款項之用，顯然為被告所可預見且
    不違反被告之本意，被告自有幫助詐欺取財之不確定故意甚
    明。本件事證明確，被告犯行堪以認定。
二、論罪科刑：
  (一)按刑法上之幫助犯，係指以幫助之意思，對於正犯資以助力
    ，而未參與實施犯罪之行為者而言（最高法院49年臺上字第
    77號著有判例可資參考）。被告丙○○將其上開帳戶之存摺
    、金融卡及密碼交予他人，容任他人以之為詐欺取財工具，
    係基於幫助他人詐欺取財之犯意，且所為提供帳戶之行為係
    屬刑法詐欺取財罪構成要件以外之行為，是核被告所為，係
    犯刑法第30條第1 項前段、第339 條第1 項之幫助詐欺取財
    罪，爰依刑法第30條第2 項規定，按正犯之刑減輕之。
  (二)按幫助犯之成立，須行為人主觀上有幫助故意，客觀上有幫
    助行為，始成立幫助犯，此所謂幫助故意，須行為人主觀上
    對於正犯之行為有所認識。本件被告雖已預見提供上開帳戶
    予他人使用後可能作為詐欺取財之犯罪工具，然該人所屬詐
    騙集團之共犯人數、詐騙計畫、行騙手法、成員間行為分擔
    、時間地點、犯罪次數等情，具有高度隱密性，終究非外界
    所能窺知，被告僅係提供金融帳戶供他人使用者，顯難期待
    其能有超越一般常人之認識，而知悉詐騙集團幕後全盤犯罪
    真相，自無由令其負幫助「共同」詐欺取財罪責。
  (三)被告係以一提供帳戶之幫助行為，同時幫助詐欺集團詐得前
    揭被害人財物，係一行為而觸犯數個幫助詐欺取財既遂罪，
    為想像競合犯，應從一幫助詐欺取財既遂罪處斷，故被害人
    甲○○將款項匯入被告銀行帳戶之部分，雖亦未據檢察官聲
    請簡易判決處刑，惟與聲請簡易判決處刑部分有想像競合犯
    關係，應為聲請簡易判決處刑之效力所及，本院自得併予審
    理。
  (四)原審以被告罪證明確，予以論罪科刑，固非無見，惟原審就
    移送併辦部分未及審酌，自有未洽。檢察官上訴意旨指摘原
    判決不當，為有理由，自應由本院撤銷原審判決，另為判決
    。爰審酌被告為圖不法利益，提供帳戶予不法詐騙分子使用
    ，致被害人受有嚴重損害，並使犯罪追查趨於複雜，影響社
    會正常交易安全及秩序非微，法治觀念顯有偏差，及被告犯
    後仍飾詞狡辯等一切情狀，量處如主文所示之刑，並諭知易
    科罰金之折算標準。又被告提供予犯罪集團成員使用之上開
    銀行帳戶之存摺、金融卡等物，因未扣案，無從證明現猶存
    在，為免將來執行發現困難，爰不另為沒收之諭知，一併敘
    明。
據上論斷，應依刑事訴訟法第455條之1第1項、第3項、第369條
第1項前段、第364條、第299條第1項前段，刑法第30條、第339
條第1項、第55條、第41條第1項前段，刑法施行法第1條之1，判
決如主文。
本案經檢察官丁○○到庭執行職務。
中    華    民    國    99    年    4    月    21    日
                  刑事第四庭審判長法  官    齊  潔
                                  法  官    周霙蘭
                                  法  官    何怡穎
上正本證明與原本無異
本判決不得上訴。
中    華    民    國    99    年    4     月    21    日
                                  書記官    翁其良
附錄論罪法條
刑法第339條第1項
意圖為自己或第三人不法之所有，以詐術使人將本人或第三人之
物交付者，處5年以下有期徒刑、拘役或科或併科1千元以下罰金
。

司法院資訊處製作；財團法人民間司法改革基金會備份。
